【裁判字號】    98,訴,131
【裁判日期】    980923
【裁判案由】    清償借款
【裁判全文】
臺灣士林地方法院民事判決               98年度訴字第131號
原      告  丙○○
                      樓
訴訟代理人  黃仕翰律師
複代理人    蕭元亮律師
被      告  乙○○
上列當事人間請求清償借款事件，本院於民國98年9 月9 日言詞
辯論終結，判決如下：
    主  文
被告應給付原告新臺幣陸拾玖萬貳仟元，及自民國九十八年二月
十四日起至清償日止，按年息百分之五計算之利息。
原告其餘之訴駁回。
訴訟費用由被告負擔十分之四，餘由原告負擔。
本判決第一項於原告以新臺幣貳拾萬元供擔保後，得假執行。
原告其餘假執行之聲請駁回。
    事實及理由
一、原告起訴主張：被告乙○○自民國96年1 月7 日起陸續於附
    表借款日期欄所示日期向原告借貸如附表所示之金額共計新
    臺幣（下同）2,106,374 元。詎經原告催請被告返還，被告
    均未予置理。為此，基於兩造間消費借貸契約，聲明請求：
    (一)被告應給付原告上開欠款金額，及自起訴狀繕本送達翌日
    起至清償日止，按年息5%計算之利息；(二)並願供擔保，請准
    宣告假執行。
二、被告則以如附表答辯欄所示之事由否認尚積欠原告借款置辯
    ，並聲明：駁回原告之訴。
三、不爭執事項與爭點整理：
（一）不爭執事項：
   1、96年7 、8 月間原告曾匯款14,792元予被告。
   2、96年6 月22日原告曾借款300,000元予被告。
   3、96年12月13日原告曾分別匯款5281元、5626元予被告。
   4、原告於97年1 月6 日代被告支付美容針費用15,000元。
   5、原告於97年1 月23日轉帳金額1,367元予被告。
   6、原告於97年2 月2 日將10,000元交付予被告。
（二）爭執事項：被告是否迄今仍積欠原告借款？
四、本院得心證之理由：
（一）按借用人應於約定期限內，返還與借用物種類、品質、數
      量相同之物，未定返還期限者，借用人得隨時返還，貸與
      人亦得定一個月以上之相當期限，催告返還，民法第478
      條定有明文。惟當事人主張有金錢借貸關係存在，須就其
      發生所須具備之特別要件即金錢之交付及借貸意思表示互
      相一致負舉證之責任，若僅證明有金錢之交付，未證明借
      貸意思表示互相一致者，尚不能認為有金錢借貸關係存在
      ，最高法院81年度台上字第2372號裁判意旨可供參照。又
      請求履行債務之訴，原告就其所主張債權發生原因之事實
      ，固有舉證之責任，若被告自認此項事實而主張該債權已
      因清償而消滅，則清償之事實，應由被告負舉證之責任，
      最高法院19年度上字第2345號、28年度上字第1920號著有
      判例。
（二）本件原告主張附表所示之金額均為原告借款予被告尚未清
      償之款項，被告除坦認附表編號3 、15之款項係向原告所
      借，但均已返還；並自認原告有交付附表編號1 、9 、10
      、16、17之金額予被告，惟以該等金額均為原告交付被告
      之報酬；餘編號2 、4 、5 、6 、7 、8 、11、12、13、
      14、18、19、20、21、22、23等借款事實，均予否認。經
      查：
   1、原告主張被告借款尚未返還且累積有相當數額乙節，為原
      告提出97年4 月間錄音譯文1 件（本院卷第7 頁）為證，
      被告對於譯文內所載「如果有這樣有一百五十萬元，我被
      車撞死，不可能那麼多，大概七、八拾萬」等語，係當時
      被告與原告協同友人協調還款事宜時所親述之內容並不爭
      執，並有證人戊○○於審理中陳稱當時確有協調之事實堪
      可佐證（本院卷第59頁），尚屬符合真實可憑，是被告所
      辯並未積欠原告借款云云，已屬有疑。
   2、本件原告主張系爭金錢係基於借貸關係而支付等情。原告
      就如附表編號2 、5 、6 、8 、17、21、22等借款事實分
      別陳稱：「家人兩台遊覽車來台北指南宮拜拜向我借2000
      0 元」（本院卷第12頁）、「白姐（按即訴外人甲○○）
      匯入鍾之皓（按即原告之子）帳號，他來東湖我當場拿給
      他，白姐也在場，之後我和他三人去吃東西」（本院卷第
      12 頁） 、「跟白姐調，由白姐匯入鍾之皓帳號，我們三
      人去吃薑母鴨，當場拿給他」（本院卷第12頁）、「跟白
      姐調，由白姐匯入鍾之皓帳號，我們三人去吃飯」（本院
      卷第12頁）、「他開車載我及友人回南部因我二姐女兒訂
      婚在清水休息站向我借10000 元，白姐也有下去南部我拿
      一萬元給他白姐也在場看到問我」（本院卷第13頁）、「
      因他欠朋友金泉60000 ，我借他60000 ，他去台北富邦銀
      行 (內湖分行)用 票據領取現金，2/18這筆錢我也向白姐
      借晚上他來東湖拜拜，他拿張66000 元、6/30到期日之票
      據白姐也看到我拿錢給她. 我並未跟他拿此票」（本院卷
      第13頁）、「他來東湖拜拜大家喝酒他也跟我借22000 因
      我喝醉酒身體不舒服他送我到康寧醫院急診，…，因他看
      見我拿錢借他，因錢是我叫戊○○拿下來」（本院卷第13
      頁）等語，被告則分別否認有借款之事實（針對如附表編
      號2 、5 、6 、8 、21、22）或以所交付之金額為車馬費
      （針對如附表編號17）置辯。經查：原告就上開所陳借款
      之事實，聲請證人即原告之姊丁○○就如附表編號2 之款
      項證稱：「（問：96年5 月30日是否有去指南宮拜拜，有
      無看到原告拿二萬元給被告？）我有看到我妹妹即原告拿
      錢給被告，我有問我妹妹為何拿錢給被告，原告說是被告
      向我借錢，我就沒有再問」等語明確（本院卷第57頁背面
      ），被告固否認證詞為真，惟被告並未更舉反證證明該證
      詞為不實，且證人丁○○對於其所述之事實並以其也隨兩
      造在現場拜拜等情佐據其證詞可信性，被告對此亦未爭執
      ，堪認其證詞應屬真實可憑。原告復聲請證人戊○○對如
      附表編號22之借款事實證稱：「（問：在97年3 月2 日原
      告是否在康寧醫院急診，當天是被告有向原告借二萬二千
      元？）當天是我下班回來，我在家裡帶小孩，我知道原告
      與被告黃先生到我們住家附近斜對面的神壇拜拜，我前妻
      有打電話給我說被告等一下會按電鈴，叫我拿二萬二千元
      給被告，因為原告要借錢給被告」，「我是直接交給被告
      」等語綦詳，被告對於該等證詞之真正並未爭執，亦堪可
      為憑。再原告聲請證人甲○○對如附表編號4 、5 、6 、
      8 、17、21、23的借款事實分別結證陳：「（問：96年9
      月10日原告有無借錢10萬元給被告？如果知道，如何得知
      ？）96年9 月10日我記得原告有借錢給被告10萬元，因為
      這10萬元是跟我拿的」；「（問：96年10月23日是否有匯
      款十六萬五千元到原告兒子鍾之皓的帳戶？為何要匯款？
      ）因為原告說被告要跟他借錢，原告說被告有房貸、車貸
      、還有信用卡要付錢，除了原告借給被告的金額外，有些
      差數是請我匯款給被告」，「（問：你有看原告把這十六
      萬五千元交給被告嗎？）有，雖然有時是匯款，但若是現
      金給付的話，我們都會約晚上吃飯見面，因為我要知道我
      的錢是否是借給被告，那天也是吃消夜的時候我親眼看到
      原告交給被告錢」；「（問：96年11月19日是否匯款二十
      萬元到原告兒子帳戶？）那是原告說被告要借錢，我當時
      本來不想借，因為被告前前後後借了不少錢，被告也都還
      沒有還錢給我，我跟朋友借調來匯到原告兒子的帳戶」，
      「（問：有無看到原告把二十萬元交給被告？）我有看到
      ，我們也是晚上碰面交給被告」；「（問：96年12月3 日
      是否有匯款十萬元到原告兒子帳號？）也是原告打電話跟
      我講被告要借錢」，「（問：有無看到原告把十萬元交給
      被告？）也是晚上碰面交給被告」；「（問：97年2 月2
      日是否跟兩造下南部參加喜宴，有無看到原告拿一萬元給
      被告？）那天我們是因原告的姐姐的女兒訂婚，我們有下
      南部去，到了清水站的時候我有看到原告拿給被告錢，原
      告說被告要包紅包沒錢，所以原告又借錢給被告」；「（
      問：97年2 月20日原告是否有開票跟你調二十萬元？你是
      否有借給原告，為何？）當時原告說很急，原告說他身邊
      沒有錢了，就要我去調錢，我跟朋友借約定利息為六千元
      ，所以只有這筆錢是有利息的，原告說這是被告要借的錢
      」；「（97年2 月22二日原告是否有借款六萬元給被告？
      ）那天是神壇祭解，我們都有去，被告拿一張六萬六千元
      的支票來要跟原告借錢，原告說那票開了好幾個月，也不
      知道有沒有命拿到這錢，所以只借給被告六萬元」；「（
      問：97年3 月6 日你是否有匯款五萬元到原告兒子帳號？
      為何？）這五萬元是原告說被告要還信用卡，我有匯」等
      語（本院卷第59頁至62頁）明確，上開證詞均核與原告所
      陳事實經過大致相符，被告對於上開證詞真正亦均未爭執
      ，並自承於97年1 月23日原告有轉帳1,367 元予被告等事
      實，復經原告所提出甲○○匯款至鍾之皓台北市第一信用
      合作社帳戶之匯款單（本院卷第32至36頁）、鍾之皓華南
      銀行存摺暨存簿明細（本院卷第37、38、86至90頁）、甲○○第一信用合作社存摺資料（本院卷第40頁）等件為佐
      ，末參酌上開證人均分別為原告之母、同居之前夫及上開
      借款的實際支出人，所證均與親身體驗相符，上開證詞應
      均可為憑。是原告主張如附表所示2 、4 、5 、6 、8 、
      17、21、22、23等事實部分均有所據，堪可採信，則原告
      既有上開借款予被告之事實，且均未明定期限，則依上揭
      民法第478 條規定，上開部分之請求自應予准許。
   3、原告所主張如附表編號15之借款事實，陳稱：「去板橋光
      澤皮膚專科打美容針因他中午要參加喜宴先走叫我先代付
      15000 」等語（本院卷第12頁），並提出收據1 紙為證（
      本院卷第11頁），被告自認原告曾借貸上開金額予被告，
      且對於收據之真正均不爭執，惟以業已清償予原告為辯，
      惟查：原告該部分所主張事實，業經被告自認且有事證可
      佐，已屬有據，堪認為真實，被告對其清償之事實，並未
      舉證以明，參照上揭判例見，該部分清償之事實自無法認
      定為真實，是原告該部分請求亦應准許。
   4、原告又主張如附表編號1 、7 、9 、10、11、12、13、14
      16、18、19、20之借款事實，並分別陳稱：「他去台中電
      話叫我幫他匯車款ATM 轉帳」、「鼎順服飾購衣服借6100
      」、「信用卡ATM 轉帳.#0000000000 卡 號」、「信用卡
      ATM 轉帳.#000000000 卡號」、「我拿現金給乙○○」、
      「供其繳房貸 (每月17000 共五個月）」、「供其繳車貸
      （每月14480 共四個月）」、「供其繳信用卡（每月8000
      0 共五個月）」、「信用卡ATM 轉帳.#0000000000 卡 號
      」、「開張票據向甲○○調200000元，4/20到期日，乙○○付只付75000.其中125000元及兩個月利息6000元我付的
      」、「他之前選舉廣告前還欠廠商440000元他因開本票給
      廣告公司對方叫兄弟出來討，他以150000元解決，其中向
      我借100000元、50000 元開張公司票據號碼0000000- -這
      張票據4/30到期是他軋進入的」等語，被告則分別以原告
      給予被告之報酬（針對如附表編號1 、9 、10、）、原告
      自行支付（針對如附表編號7） 、為車馬費（針對如附表
      編號16）或否認有借款之事實（針對如附表編號11、12、
      13、14、18、19、20）為辯。查：上開原告主張之事實，
      兩造固對於96年7 、8 月間原告曾匯款14,792元予被告、
      96年12月13日原告曾分別匯款5281元、5626元予被告、原
      告於97年1 月23日轉帳金額1,367 元予被告等事實，並不
      爭執，已如前述，惟原告對於其主張僅能說明有款項之交
      付事實，並未就其出於借貸為原因，舉證以明其說，依上
      揭裁判意旨，尚不能以交付金錢之事實即認被告係基於借
      貸法律關係而受領，是原告該部分之主張，尚屬無據，應
      不足採。
   5、至原告所主張如附表編號3 之借款事實，被告固亦自認係
      向原告借款，但仍辯以業已償還原告。經查：原告主張其
      為借款人之事實，核與證人甲○○於審理中證述：「（問
      ：在96年6 月22日原告是否有借款三十萬元給被告？由被
      告提出票據作擔保？）那天在白天時，原告有打電話給我
      說被告需要錢要借錢，因為被告選舉沒有選上有負債，問
      我有無方便可以借錢給被告，我就說多少錢，原告說二十
      萬元，原告跟我去稻江銀行去領錢，又跟我說是要借三十
      萬元，後來我領了三十萬元，到了晚上我親自拿錢給被告
      ，後來我想為何沒有給支票，後來被告有開一張支票（日
      期是9 月30日），這是被告親自拿給我支票的，我後來有
      拿到銀行去託收，到發票日前，被告說現在手頭不方便，
      要我把支票拿出來，我就把支票抽出來，又換一張（日期
      是12月31日），屆期時被告還是說他手頭不方便，又要我
      抽票，我把票抽回來後拿給被告時，被告說他有跟別人有
      仲介佣金，又跟我借十萬元，但是並沒有給我任何票據作
      擔保，這十萬元也是取票12月31日後我親自拿給被告的，
      事後該兩張票據都已經作廢，被告總共跟我借了四十萬元
      ，當時原告曾經說過他願意作擔保」、「（問：96年6 月
      22日的30萬元是你借給被告，還是原告借給被告？）是我
      借的」等語（本院卷第60、61頁）有關甲○○始為該款之
      借貸人，原告只是供為借款之擔保情節不符，且原告亦於
      起訴時具狀自承：「他要向我借300000而我因不方便才向
      白姐調他開張台北富邦銀行到期日9/30日因他沒錢另又開
      張12/31 票據換回9/30 日那張票據之後，12月他說有困
      難無法兌現叫白姐不要軋票把票取出然後說他有困難又再
      借100000元，也是向白姐調，那晚拿給他，我們去吃薑母
      鴨他、白姐、我，他說叫白姐票先還他過幾天會還錢. 結
      果他並未還錢且把12月31日票據作廢，12/31 票號NH0000
      000 」等語有關借款均由甲○○所提供，並由被告提供支
      票予甲○○持有做為擔保無訛，被告對於上揭證詞均無異
      議，且陳稱：「我很感謝證人白姐的幫忙，確實有三十萬
      元這件事情」等語，足認甲○○應居於上揭借款債權人地
      位應較符事實，故應以上揭甲○○之證詞為可採。因此，
      上開款項借款人為甲○○，原告關於該部分之主張，與事
      實不符，亦不足採。
五、綜上所述，原告基於兩造間之借貸法律關係，請求被告給付
    原告如附表所示編號2 、4 、5 、6 、8 、15、17、21、22
    、23之款項共計692,000 元（20000 ＋100000＋165000＋20
    0000＋50000 ＋15000 ＋10000 ＋60000 ＋22000 ＋50000=
    692000），及自起訴狀繕本送達被告之翌日之98年2 月14日
    起至清償日止，按年息5%計算之利息，為有理由，應予准許
    ，逾此部分之請求，為無理由，應予駁回。
六、本件原告陳明願供擔保聲請假執行之宣告，經核並無不合，
    爰酌定相當之擔保金額准許之。另原告敗訴部分既經駁回，
    其假執行之聲請即失所依據，應併與駁回。
七、本件事證已臻明確，兩造其餘主張陳述及所提證據，於判決
    結果已無影響，爰不逐一論列，併此敘明。
八、據上論結：本件原告之訴為一部有理由、一部無理由，依民
    事訴訟法第79條、第390 條第2 項，判決如主文。
中    華    民    國    98    年    9     月    23    日
                  民事第一庭  法  官  古振暉
以上正本證明與原本無異。
如對本判決上訴，應於判決送達後20日內向本院提出上訴狀。
中    華    民    國    98    年    9     月    24    日
                              書記官  姜貴泰
附表：
┌─┬────┬─────┬────┐
│編│借款日期│借款金額（│被告抗辯│
│號│        │新臺幣）  │        │
│  │        │          │        │
├─┼────┼─────┼────┤
│1 │96/1/7  │14,792元  │借款日期│
│  │        │          │應為96年│
│  │        │          │7、8月間│
│  │        │          │，且該筆│
│  │        │          │款項為原│
│  │        │          │告給付予│
│  │        │          │被告之報│
│  │        │          │酬      │
├─┼────┼─────┼────┤
│2 │96/5/30 │20,000元  │否認有該│
│  │        │          │筆借款  │
├─┼────┼─────┼────┤
│3 │96/6/22 │300,000元 │承認有該│
│  │        │          │筆借款，│
│  │        │          │惟被告已│
│  │        │          │償還原告│
├─┼────┼─────┼────┤
│4 │96/9/10 │100,000元 │否認有該│
│  │        │          │筆借款  │
├─┼────┼─────┼────┤
│5 │96/10/23│165,000元 │匯款單上│
│  │        │          │之帳戶為│
│  │        │          │原告之子│
│  │        │          │鍾之皓的│
│  │        │          │帳戶，無│
│  │        │          │法證明兩│
│  │        │          │造有借款│
│  │        │          │關係    │
├─┼────┼─────┼────┤
│6 │96/11/19│200,000元 │匯款單上│
│  │        │          │之帳戶為│
│  │        │          │原告之子│
│  │        │          │鍾之皓的│
│  │        │          │帳戶，無│
│  │        │          │法證明兩│
│  │        │          │造有借款│
│  │        │          │關係。  │
├─┼────┼─────┼────┤
│7 │96/11/25│6,100元   │被告自行│
│  │        │          │支付該筆│
│  │        │          │款項，估│
│  │        │          │價單並非│
│  │        │          │借據    │
├─┼────┼─────┼────┤
│8 │96/12/3 │50,000元  │否認有該│
│  │        │          │筆借款，│
│  │        │          │原告未提│
│  │        │          │出借款之│
│  │        │          │證明    │
├─┼────┼─────┼────┤
│9 │96/12/13│5,281元   │該筆款項│
│  │        │          │為原告所│
│  │        │          │給付之報│
│  │        │          │酬      │
├─┼────┼─────┼────┤
│10│96/12/13│5,626元   │該筆款項│
│  │        │          │為原告所│
│  │        │          │給付之報│
│  │        │          │酬      │
├─┼────┼─────┼────┤
│11│96/12/31│110,000元 │否認有該│
│  │        │          │筆借款  │
├─┼────┼─────┼────┤
│12│96/8～12│85,000元  │否認有本│
│  │月      │          │件借款  │
├─┼────┼─────┼────┤
│13│96/8～11│55,208元  │否認有本│
│  │月      │          │件借款  │
├─┼────┼─────┼────┤
│14│96/8～12│400,000元 │否認有本│
│  │月      │          │件借款  │
├─┼────┼─────┼────┤
│15│97/1/6  │15,000元  │承認有該│
│  │        │          │筆借款，│
│  │        │          │惟被告已│
│  │        │          │以現金償│
│  │        │          │還原告  │
├─┼────┼─────┼────┤
│16│97/1/23 │1,367元   │為車馬費│
├─┼────┼─────┼────┤
│17│97/2/2  │10,000元  │為車馬費│
├─┼────┼─────┼────┤
│18│97/2/20 │200,000元 │否認有該│
│  │        │          │筆借款  │
├─┼────┼─────┼────┤
│19│97/2/20 │131,000元 │此為原告│
│  │        │          │與甲○○│
│  │        │          │之借貸關│
│  │        │          │係，與被│
│  │        │          │告無涉  │
├─┼────┼─────┼────┤
│20│97/2/21 │100,000元 │否認有該│
│  │        │          │筆借款  │
├─┼────┼─────┼────┤
│21│97/2/22 │60,000元  │否認有該│
│  │        │          │筆借款  │
├─┼────┼─────┼────┤
│22│97/3/2  │22,000元  │否認有該│
│  │        │          │筆借款  │
├─┼────┼─────┼────┤
│23│97/3/6  │50,000元  │否認有該│
│  │        │          │筆借款  │
├─┼────┴─────┼────┤
│  │總計：   2,106,374元│        │
└─┴──────────┴────┘


司法院資訊處製作；財團法人民間司法改革基金會備份。
